【裁判字號】    89,簡上,46
【裁判日期】    901004
【裁判案由】    清償借款
【裁判全文】
臺灣臺北地方法院民事判決  八十九年度簡上字第四六號
    上  訴  人  甲○○
    被上訴人    丙○○
                庚○○
                己○○
                乙○○
                戊○○
                丁○○
    複代理人    何似蘭
右當事人間請求給付票款事件，上訴人對於中華民國八十八年十月二十八日本院八十
八年度簡字第四二號第一審判決提起上訴，本院判決如左：
    主      文
上訴駁回。
第二審訴訟費用由上訴人負擔。
    事      實
甲、上訴人方面：
一、聲明：
  (一)原判決廢棄。
  (二)駁回被上訴人在第一審之訴。
二、陳述：
    除與原審判決書所載者相同茲予引用外，補稱：
  (一)被上訴人持有之支票係訴外人林振銘所簽發，被上訴人因該支票無法兌現而請求
    上訴人給付票款，然系爭支票背面之「甲○○」三字並非上訴人本人所親簽，被
    上訴人請求上訴人支付票款，自無理由。
  (二)訴外人林振銘、宋至強與上訴人間尚有財務問題待釐清，上訴人亦持有林振銘所
    簽發，現尚無法兌現之支票，豈有為其所簽發之支票背書之理？
三、證據：
    除援用原審之立證方法外，聲請訊問證人宋至強。
乙、被上訴人方面：
一、聲明：
    駁回上訴。
二、陳述：
    除與原審判決書所載者相同茲予引用外，補稱：
  (一)被上訴人係以持票人之地位，向背書人之上訴人行使票據權利，上訴人不得以其
    自己與發票人或被上訴人之前手間所存抗辯之事由對抗被上訴人。本件上訴人以
    發票人林振銘及被上訴人之前手宋至強與其之間尚有債務問題，及其仍執有林振
    銘簽發之其他票據資為抗辯，顯無理由。
  (二)叉票據債務人雖得以執票人惡意取得票據為抗辯之事由，但應由其負舉證責任。
    本件上訴人就被上訴人自宋至強取得本件票據，表示懷疑，並主張其背書之簽名
    係被偽造。但未舉證以實其說，已不足取。何況其背書之簽名，經原審法院囑託
    專家鑑定結果，認係真正，上訴人空言否認，益無可採。
三、證據：
    援用原審之立證方法。
    理      由
一、被上訴人起訴主張：渠等之被繼承人黃象執有訴外人林振銘簽發，經上訴人背書
    ，以富邦商業銀行嘉義分行為付款人，發票日為民國八十七年八月九日，金額為
    七十萬元之支票一紙，詎於八十七年八月十日向付款人為付款提示，竟遭退票，
    追索無效，爰依票據、繼承之法律關係，請求上訴人給付票款等語。
二、上訴人則以：其與系爭支票之發票人林振銘、被上訴人之前手宋至強間尚有財務
    問題待釐清，其亦持有林振銘簽發，迄今未能兌現之支票，自無為林振銘所簽發
    之支票背書之可能，系爭支票背面之「甲○○」三字確非上訴人本人所親簽，上
    訴人不負背書人之責任，被上訴人請求上訴人給付票款，並無理由等語資為抗辯
    。
三、上訴人主張渠等之被繼承人黃象執有訴外人林振銘簽發，經上訴人、訴外人宋至
    強背書，以富邦商業銀行嘉義分行為付款人，發票日為八十七年八月九日，金額
    為七十萬元之支票一紙，詎於八十七年八月十日向付款人為付款提示，竟遭退票
    ，追索無效之事實，已據其提出支票、退票理由單等件為證，應堪信為真實。
四、雖上訴人抗辯：其與系爭支票之發票人林振銘、被上訴人之前手宋至強間尚有財
    務問題待釐清，其亦持有林振銘簽發，迄今未能兌現之支票，自無為林振銘所簽
    發之支票背書之可能，系爭支票背面之「甲○○」確非其本人所親簽等語。惟查
    ：
  (一)上訴人既自承其現仍持有林振銘簽發之支票，且其與林振銘、宋至強間尚有財務
    問題待釐清等情，顯見上訴人與林振銘、宋至強彼此間確有資金、票據等之往來
    ，於此情形，上訴人將林振銘交付之支票背書轉讓予宋至強，即屬可能，並無何
    與渠等交易習慣相悖之處，上訴人以其現尚執有林振銘簽發未能兌現之支票一節
    ，即遽論其無在系爭支票背書之可能，自非可採。
  (二)卷附上訴人與黃象簽訂之砂石行轉讓契約書上之「甲○○」簽名係屬真正，為上
    訴人所不爭，該等簽名字跡經與系爭支票背面之「甲○○」簽名字跡比對，肉眼
    觀之，二者之運筆方式並無不同，且系爭支票與上開砂石行轉讓契約書經原審函
    請憲兵司令部刑事鑑識中心鑑定結果，系爭支票背面「甲○○」簽名字跡與砂石
    行轉讓契約書第二頁「甲○○」簽名字跡個性、慣性及特徵相符，有該中心八十
    八年四月二十九日（八八）綱得字第０五八四八號鑑驗通知書在卷可稽，足認系
    爭支票背面之「甲○○」確為上訴人所親簽，上訴人抗辯：系爭支票背面之「甲
    ○○」非其本人所親簽，係他人所描寫等語，亦不足採。
五、按執票人於票據法第一百三十條所定提示期限內，為付款之提示而被拒絕時，對
    於前手得行使追索權，並得請求自付款提示日起之利息，票據法第一百三十一條
    、第一百三十三條定有明文。查黃象持有經上訴人背書之系爭支票，於票載發票
    日翌日即八十七年八月十日提示不獲付款，有上開支票、退票理由單在卷足憑，
    依上開票據法規定，黃象自得向上訴人行使追索權，並請求自付款提示日起之利
    息。又黃象業於八十八年五月六日死亡，被上訴人為黃象之繼承人，且未拋棄繼
    承，已據原審向臺灣嘉義地方法院函查屬實，且有繼承系統表、戶籍謄本等附卷
    可參，按之民法第一千一百四十七條、第一千一百四十八條規定，被上訴人本於
    繼承之法則，承受訴訟及被繼承人黃象之上開票據權利，依票據之法律關係，請
    求上訴人給付票款七十萬元，及自提示付款日即八十七年八月十日起至清償日止
    ，按年息百分之五計算之利息，洵屬正當，應予准許。
六、從而，被上訴人依票據、繼承之法律關係，請求上訴人給付七十萬元，及自八十
    七年八月十日起至清償日止，按年息百分之五計算之利息，為有理由，應予准許
    。原審同此認定判命上訴人如數給付，於法並無不合。上訴意旨指摘原判決不當
    ，求予廢棄改判，為無理由，應予駁回。
七、至上訴人另聲請傳訊證人宋至強以查明其未於系爭支票背書之事實，惟系爭支票
    背面之「甲○○」簽名確為上訴人所親簽，已據原審函請憲兵司令部刑事鑑識中
    心鑑定屬實，則此部分事實即臻明確，本院認已無再為傳訊之必要，附此敘明。
八、據上論結，本件上訴為無理由，依民事訴訟法第四百三十六條之一第三項、第四
    百四十九條第一項、第七十八條，判決如主文。
中      華      民      國    九十      年      十      月      四      日
                              民事第六庭審判長法官  鄭純惠
                                              法官  劉坤典
                                              法官  陳秀貞
右為正本係照原本作成
本判決不得上訴
中      華      民      國    九十      年      十      月      四      日
~B法院書記官  林秀妙


司法院資訊處製作；財團法人民間司法改革基金會備份。
